【裁判字號】    97,消債更,15
【裁判日期】    971024
【裁判案由】    更生事件
【裁判全文】
臺灣雲林地方法院民事裁定            97年度消債更字第15號
聲  請人即
債  務  人  甲○○
上列當事人因消費者債務清理事件聲請更生，本院裁定如下：
    主    文
聲請駁回。
聲請費用由聲請人負擔。
    理    由
一、按債務人與金融機構協商成立者，不得聲請更生或清算，但
    因不可歸責於己之事由，致履行顯有重大困難者，不在此限
    ；本條例施行前，債務人依金融主管機關協調成立之中華民
    國銀行公會會員辦理消費金融案件無擔保債務協商機制與金
    融機構成立之協商，準用前項之規定，消費者債務清理條例
    第151 條第5 項、第6 項分別定有明文。又聲請更生或清算
    不合程式或不備其他要件者，法院應以裁定駁回之，但其情
    形可以補正者，法院應定期間先命補正，復為同條例第8 條
    所明定。
二、本件聲請意旨略以：其於消費者債務清理條例施行前，曾依
    照銀行公會會員辦理無擔保債務協商機制，與最大債權金融
    機構中國信託商業銀行成立協商，約定聲請人每月須清償新
    台幣（下同）48,480元，因聲請人每月底薪15,000元，佣金
    收入不一定，復因債務瑣事及婚姻狀況出問題，而無法用心
    工作，致業績不理想，收入減少，根本無法維持其與家人之
    最低基本生活，致使其迫不得已於95年12月毀諾，顯屬不可
    歸責於己之事由，致履行困難，現更因遭台灣台北地方法院
    自96年5 月起扣押其薪資3 分之1 ，債務履行之日已遙遙無
    期，為此聲請更生等語。
三、經查，聲請人現任職於安泰人壽保險股份有限公司擔任服務
    展業員之工作，其收入除每月底薪15,000元外，尚包括佣金
    、獎金等事實，業據其自承在卷，另其94年度所得總額為1,
    146,913 元、95年度所得總額為1,335,109 元、96年度所得
    總額1,322,112 元，平均月所得為95,576元至111,259 元間
    ，97年度累計至同年6 月25日之所得為463,801 元，平均月
    所得約77,300元，此亦有安泰人壽業務薪津明細表在卷可參
    ，而依聲請人所提出之協議書所示，聲請人每月須償還48,4
    80元，然本院認聲請人任何不能清償債務之情事，理由茲分
    述如下：
  (一)按負扶養義務者有數人而其親等同一時，應各依其經濟能力
    ，分擔義務。夫妻互負扶養之義務，其負扶養義務之順序與
    直系血親卑親屬同，其受扶養權利之順序與直系血親尊親屬
    同。民法第1115條第3 項、第1116條之1 分別定有明文。經
    查，聲請人陳稱其尚需扶養子女2 人，每人每月各需支出2,
    000 元之扶養費等語，固有戶籍謄本在卷可證，然聲請人之
    子女亦有其父邱垂麟依法對其等負有扶養義務，此有戶籍謄
    本可參，是第三人邱垂麟與聲請人依法應平均分攤對於聲請
    人子女之扶養義務，則依聲請人所陳每人每月各需支出2,00
    0 元之扶養費計算，聲請人就此部分之扶養費每月應支出2,
    000 元。
  (二)聲請人復主張其每月需支出膳食費約5,000 元、交通費約5,
    000 元、勞健保費約2,005 元等語，惟聲請人既主張無法還
    款，生活有困難，即應合理控管其日常生活支出，而非為維
    持優渥之生活聲請更生，其上開之支出，均應包括在每人每
    月之生活費當中，自行節制，是本院認聲請人每月必要支出
    費用應以行政院主計處所公布之96年每人每月最低生活費9,
    509 元為據，始符合消費者債務清理條例所設更生制度欲達
    之目的。則聲請人主張上開支出費用於9,509 元範圍內，自
    屬有據，為屬可採，逾此範圍之主張，要屬無據，實不可採
    。
  (三)聲請人再主張其向第三人鄭正義借貸200,000 元，每月需支
    付8,000 元利息等語，固據其提出本票2 紙為證，然該2 紙
    本票至多僅能證明聲請人借貸200,000 元之事實，尚不足以
    證明聲請人每月另需支付8,000 元利息之事實，而聲請人就
    此情節迄亦仍未舉證以實其說，是聲請人主張每月需支付民
    間借貸之8,000 元利息等語，實不足採。
  (四)聲請人又主張其現更因遭台灣台北地方法院自96年5 月起扣
    押其薪資3 分之1 ，致債務履行之日已遙遙無期等語，然查
    ，聲請人自95年7 月間與各債權銀行成立協商後，即自95年
    8 月起繳至95年12月間共計繳納5 期，業據其陳明在卷，而
    聲請人95年度所得總額為1,335,109 元，平均月所得為111,
    259 元，是以其95年度之平均月薪扣除前置協商金額48,480
    元後，尚餘62,779元，遠超過行政院主計處所公布之95年度
    平均每人每月最低生活費9,210 元，而足以維持其基本生活
    所需。豈知聲請人竟未按期繳納協商金額，而於95年12月後
    毀諾，致聲請人之債權人大眾商業銀行、三信商業銀行股份
    有限公司持執行名義聲請執行聲請人上開薪資債權，台灣台
    北地方法院乃於96年4 月25日以北院錦96執全日字第1553號
    執行命令移轉聲請人上開薪資債權與大眾商業銀行、三信商
    業銀行股份有限公司，稽之大眾商業銀行、三信商業銀行股
    份有限公司聲請執行之債權金額核與協商債務金額相符，則
    苟聲請人確實履行繳納前置協商金額之義務，當不致於遭其
    債權人大眾商業銀行、三信商業銀行股份有限公司聲請強制
    執行其薪資債權3 分之1 之情，詎聲請人竟倒果為因，反主
    張其現更因遭台灣台北地方法院自96年5 月起扣押其薪資 3
    分之1 ，致債務履行之日已遙遙無期等語，要不足取。
  (五)據上，聲請人每月須支出之扶養費用為2,000 元，復再加計
    行政院主計處所公布之96年每人每月最低生活費9,509 元，
    總計必要支出為11,509元，以其於97年6 月底前之每月平均
    薪資77,300元計算，支付上開必要支出後，尚餘65,791元，
    仍高於所須償還之債務48,480元，況聲請人並未證明其生活
    於95年12月間曾發生任何變動，而有不可歸於己之事由，致
    履行債務顯有重大困難，是聲請人並無任何不能清償債務之
    情事，本件聲請更生之要件顯然不備，且又無從補正，依上
    開規定，自應以裁定駁回其聲請，爰裁定如主文。
中    華    民    國    97    年    10    月    24    日
              民事第二庭    法      官  陳秋如
上為正本係照原本作成
如不服本裁定，應於裁定送達後10日內，以書狀向本院提出抗告
，並繳納抗告費新臺幣1,000元
中    華    民    國    97    年    10    月    24    日
                            書  記  官  楊麗雪


司法院資訊處製作；財團法人民間司法改革基金會備份。
